臺灣臺北地方法院民事裁定
111年度消債清字第32號
聲  請  人  
即  債務人  林琪婷  
代  理  人  何乃隆律師（法扶律師）
相  對  人  
即  債權人  滙豐（台灣）商業銀行股份有限公司


法定代理人  麥康裕  


相  對  人  
即  債權人  遠東國際商業銀行股份有限公司


法定代理人  周添財  


相  對  人  
即  債權人  凱基商業銀行股份有限公司


法定代理人  魏寶生  


相  對  人  
即  債權人  台新國際商業銀行股份有限公司

法定代理人  尚瑞強  
代  理  人  康昱涵  
相  對  人  
即  債權人  富邦資產管理股份有限公司

法定代理人  洪主民  


上列當事人因消費者債務清理事件聲請清算，本院裁定如下：
    主  文
債務人林琪婷自中華民國一百一十一年八月十二日下午四時起開
始清算程序。
命司法事務官進行本件清算程序。
    理  由
一、按債務人不能清償債務或有不能清償之虞者，得依本條例所
    定更生或清算程序，清理其債務；債務人對於金融機構負債
    務者，在聲請更生或清算前，應向最大債權金融機構請求協
    商債務清償方案，或向其住、居所地之法院或鄉、鎮、市、
    區調解委員會聲請債務清理之調解，消費者債務清理條例（
    下稱消債條例）第3條、第151條第1項分別定有明文。此係
    採前置協商、調解主義，是債務人於協商調解程序中，自應
    本於個人實際財產及收支狀況，依最大誠信原則，商討解決
    方案。如終究不能成立協商或調解，於聲請更生或清算時，
    法院審酌上開條文所謂「不能清償或有不能清償之虞」，允
    宜綜衡債務人全部收支、信用及財產狀況，評估是否因負擔
    債務，而不能維持人性尊嚴之最基本生活條件，所陳報之各
    項支出，是否確屬必要性之支出，如曾有協商或調解方案，
    其條件是否已無法兼顧個人生活之基本需求等情，為其判斷
    之準據。又法院開始清算程序之裁定，應載明其年、月、日
    、時，並即時發生效力；法院開始更生或清算程序後，得命
    司法事務官進行更生或清算程序，復為同條例第83條第1項
    、第16條第1項前段所明定。
二、本件聲請意旨略以：伊前因積欠無擔保債務達新臺幣（下同
    ）84萬2993元無力清償，雖向本院聲請前置調解，惟調解不
    成立，且伊未經法院裁定開始清算程序或宣告破產，爰聲請
    清算等語。
三、經查：　　
　㈠債務人前於民國110年5月3日向本院聲請債務清理之前置調解
    ，經本院以110年度北司消債調字第224號事件受理，嗣於11
    0年9月2日調解不成立，債務人請求進入清算程序等情，有
    調解程序筆錄、調解不成立證明書在卷可稽（見調解卷第16
    5、173頁），故本件應以債務人調解之聲請，視為清算之聲
    請。
　㈡債務人收入部分：
　⒈聲請清算前2年（108年5月4日至110年5月3日）收入：
　　債務人陳稱其於聲請清算前2年間係以打零工維生，每月薪
    資約為9000元，並提出切結書為憑（見本院卷第263頁），
    堪信為真實。此外，債務人於聲請清算前2年間領有租金補
    貼每月8500元，復於110年1月領取特殊境遇家庭之緊急生活
    扶助3萬5336元、於110年9月領有中秋慰問金2000元，此有
    臺北市政府都市發展局110年10月15日北市都企字第1103089
    400號函、臺北市政府社會局110年10月18日北市社助字第11
    03144591號函在卷可稽（見本院卷第61-63頁）。是債務人
    於聲請清算前2年間之可處分所得共計為45萬7336元（計算
    式：9000元×24月＋8500元×24月＋3萬5336元＋2000元＝45萬733
    6元），平均每月可處分所得為1萬9056元（計算式：45萬73
    36元÷24月≒1萬9056元，元以下四捨五入）。
　⒉聲請清算後收入：
　　至聲請清算後，債務人於中正紀念堂文化管理部任時薪制體
    溫測量人員，111年5月、6月領取之薪資分別為9703元、1萬
    4303元，此有債務人之郵局存摺封面及內頁可佐（見本院卷
    第265-273頁）。此外，債務人仍得領取租金補貼每月8500
    元，是本院以債務人於111年5月、6月任職中正紀念堂文化
    管理部之平均月薪加計得領取之租金補貼共計2萬503元（計
    算式：〈9703元＋1萬4303元〉÷2月＋8500元＝2萬503元），作為
    債務人聲請清算時清償能力之依據。
　㈢債務人支出部分（包括個人必要生活費用及扶養費）：
　　債務人固主張本件聲請前2年迄今每月支出膳食費6000元、
    交通費750元、手機通訊費500元、個人日用品費500元、房
    租4250元、水電費500元、國民年金及健保費1500元、其女
    謝○恩之扶養費7500元。惟查：　　
　⒈個人必要生活費用部分：
　⑴債務人主張之支出全部認列者：　　
　　就債務人支出之交通費、手機通訊費、房租，業據債務人提
    出悠遊卡搭乘證明、遠傳電信股份有限公司代收款專用繳款
    證明、房屋租賃契約書為證（見調解卷第49-57頁、本院卷
    第117、129-137頁），堪認確實有前揭支出，爰予以採認。
    就每月膳食費6000元、個人日用品費500元、水電費500元部
    分，債務人雖未提出單據說明，惟其主張之數額並無浪費之
    情形，亦予採認。
　⑵債務人主張之支出部分認列者：
　　債務人固主張每月支出國民年金及健保費1500元，惟未提出
    任何單據證明。查一般民眾之國民年金保險費於108、109年
    度為每月987元；又衛生福利部中央健康保險署所定第六類
    地區人口眷屬108、109年度之健保費為每月749元，是債務
    人所支出之國民年金及健保費自應以上開數額為度。又債務
    人自110年1月起取得低收入戶資格，低收入戶之國民年金保
    險費及健保費係由政府全額補助，自斯時起債務人當無此支
    出。債務人主張於108年5月至109年12月間每月支出國民年
    金及健保費1500元，未逾上開數額（計算式：987元＋749元﹥
    1500元），應予採認；110年1月後則無國民年金及健保費支
    出，應不予認列。
　⑶綜上，債務人於聲請清算前2年間之個人必要生活費用為33萬
    元（計算式：〈膳食費6000元＋交通費750元＋手機通訊費500
    元＋個人日用品費500元＋房租4250元＋水電費500元〉×24月＋國
    民年金及健保費1500元×20月＝33萬元）；聲請清算後之每月
    個人必要生活費用為1萬2500元（計算式：膳食費6000元＋交
    通費750元＋手機通訊費500元＋個人日用品費500元＋房租4250
    元＋水電費500元＝1萬2500元）。
　⒉扶養費部分：
　　查債務人之女謝○恩出生於000年，戶籍地位於臺北市，此有
    戶籍謄本在卷可稽（見調解卷第39頁）。謝○恩因尚屬幼童
    ，自有受債務人撫養之必要。債務人陳稱謝○恩之父謝○璋在
    監服刑中，故謝○恩係由債務人獨自負擔等語（見本院卷第1
    45頁）。債務人主張每月支出陳○羽之扶養費每月7500元，
    核屬相當，堪予採信。是債務人於本件清算聲請前2年間之
    扶養費支出總計為18萬元（計算式：7500元×24月＝18萬元）
    ；聲請清算後之每月扶養費支出為7500元。
　㈣債務人之財產狀況：
　　債務人名下有郵局存款1萬4382元、臺灣銀行存款2143元等
    財產，別無其他財產等情，此有全國財產稅總歸戶財產查詢
    清單、中華民國人壽保險商業同業公會保險業通報作業資訊
    系統資料查詢結果表、郵局存摺封面及內頁影本、臺灣銀行
    交易明細足憑（見本院卷第55、151、171-227、265-273頁
    ），應堪認定。
  ㈤從而，以債務人現每月2萬503元之收入扣除個人必要生活費
    用1萬2500元及之扶養費7500元後，剩餘503元（計算式：2
    萬503元－1萬2500元－7500元＝503元）。惟債務人現積欠161
    萬3680元，此有滙豐（台灣）商業銀行股份有限公司110年1
    0月25日陳報狀、遠東國際商業銀行股份有限公司110年10月
    21日陳報狀、凱基商業銀行股份有限公司110年10月27日陳
    報狀、台新國際商業銀行股份有限公司110年10月22日陳報
    狀、富邦資產管理股份有限公司110年10月25日陳報狀在卷
    可稽（見本院卷第67-69、73-101頁）。倘以其每月所餘503
    元清償，尚需約267.3年始得清償完畢（計算式：161萬3680
    元÷503元÷12月≒267.3年），堪認債務人客觀上經濟狀況已
    有不能清償債務之虞，而有藉助清算制度調整其與債權人間
    之權利義務關係而重建其經濟生活之必要，自應許債務人得
    藉由清算程序清理債務。
四、綜上所述，債務人係一般消費者，且依其收支及財產狀況，
    有藉助清算制度調整其與債權人間之權利義務關係而重建其
    經濟生活之必要；本院審酌債務人尚有如上開㈣債務人之財
    產狀況所示之財產情形，可充清算財團，應有清算實益；且
    債務人並未經法院裁定開始清算程序或宣告破產，復查無消
    債條例第6條第3項、第8條或第82條第2項所定駁回清算聲請
    之事由存在，則債務人聲請清算，核屬有據，應予准許，並
    依首揭規定命司法事務官進行本件清算程序。
五、爰裁定如主文。
中　　華　　民　　國　　111 　年　　8 　　月　　12　　日
　　              民事第二庭    法　官　李子寧
以上正本係照原本作成。
本裁定不得抗告。
本件裁定已於111年8月12日下午4時公告。
中　　華　　民　　國　　111 　年　　8 　　月　　12　　日
　　　　　　　　　              書記官  黃幸雪